【裁判字號】    89,自,75
【裁判日期】    900831
【裁判案由】    違反專利法
【裁判全文】
臺灣雲林地方法院刑事判決                            八十九年度自字第七五號
    自  訴  人  德保有限公司
    法定代理人  乙○○
    自訴代理人  丁○○
    被      告  丙○○
    被      告  甲○○
右列被告因違反專利法案件，經自訴人提起自訴，本院判決如左：
    主  文
丙○○部分，自訴不受理。
甲○○無罪。
    理  由
壹、自訴事實略以：被告甲○○為設於雲林縣北港鎮○○路第二一九號苗佳企業有限
    公司（下稱苗佳公司）之負責人，其公司內設置之浪板製造機係向另一被告丙○
    ○為負責人之嘉宏機械有限公司（下稱嘉宏公司）購買，並於民國（下同）八十
    五年中期運抵苗佳公司組裝而成，被告甲○○指示被告丙○○如何組裝，並提供
    壁紙卷、壓製成型之鋼板，互相配合才能製造出發泡浪板成品，而且丙○○所生
    產浪板製造機每台都不同，所以被告甲○○確有指示共同製造之犯嫌。該機器經
    中興大學鑑定侵犯自訴人之新型第一０五一八五號「壁紙包含發泡材料於浪板內
    層之浪板製造機結構」專利權，被告甲○○與丙○○共同製造該機器，均涉犯專
    利法第一百二十五條罪嫌。
貳、丙○○部份：
一、按同一案件繫屬於有管轄權之數法院者，由繫屬在先之法院審判之，繫屬在後之
    法院不得為審判，應諭知不受理之判決，刑事訴訟法第三百零三條第七款、第八
    條有明文規定，自訴案件亦依同法第三百四十三條準用之。
二、被告丙○○承認確實有製作系爭浪板製造機出售被告甲○○，但否認有侵害之犯
    行，辯稱：我本來是作風管產品，但從八十二年十月間起，仿製日本過期的專利
    資料，改行開始製造浪板製造機，我一開始就是做有折邊浪板之製造機，而且系
    爭機器我已經製造三、四十台了。
三、經查：本件被告丙○○前於八十九年七月二十日，已經為自訴人公司向臺灣南投
    地方法院提起自訴，其自訴意旨略以：被告丙○○於八十六年間中期，在南投縣
    埔里鎮○○路一二八號詹益烈經營之弘佳鐵材行工廠內，與詹益烈共同仿冒自訴
    人公司前揭專利權，組裝製造「浪板製造機」，侵害自訴人前揭新型專利權，因
    認被告丙○○與詹益烈二人，共犯專利法第一百二十五條侵害新型專利權之罪嫌
    等情，已由臺灣南投地方法院以八十九年度自字第四二號案件審理中，有該案件
    之自訴狀影本、臺灣高等法院被告全國前案紀錄表附卷可稽。依該案件所載事實
    觀之，本件被告丙○○被訴之犯罪事實，如果屬實成立犯罪，參酌被告丙○○自
    白相同機器已製造三、四十台，則其製造系爭同型機器，應已有相當期間，從而
    與前述自訴人已經提起自訴部分，皆係觸犯構成要件相同罪名，且侵害對象同一
    ，時間緊密，為連續犯，係屬裁判上一罪，為同一案件。另查臺灣高等法院臺中
    分院亦以九十年度上易字第一二五七號判決認定被告丙○○於八十三年八月間生
    產浪板製造機出售另案被告傅永光之行為，與南投地方法院受理之自訴案件，即
    八十六年間生產浪板製造機案件亦屬為同一事件，而判決不受理，有該判決書影
    本附卷。本件事實於八十五年間發生，介參照前揭意旨，當屬同一案件。從而，
    自訴人公司就被告丙○○所犯同一案件，於八十九年十二月八日復具狀向本院提
    起自訴，參照前揭說明，被告丙○○部分應為自訴不受理判決之諭知。
參、甲○○部分：
一、專利法第一百二十五條之處罰，係針對「製造」侵犯新型專利物品者而規定；若
    被告並非「製造」者，即無該條之適用，此為罪刑法定主義之當然結果。
二、被告甲○○堅決否認有「製造」系爭機器之行為，辯稱：我是以新台幣（下同）
    三百零五萬元向丙○○買來的，後來因為皮帶部分不合用，再請案外人黃財進修
    改一部分，但我絕不是該機器之製造人；另外把鋼板折出凹凸之機器，我是向高
    雄成機公司買的，但鋼板成型機器不是自訴人的專利等語。
三、經查：（一）被告甲○○以三百零五萬元代價，向被告丙○○購買系爭浪板成型
    機之事實，業經被告丙○○坦白承認。（二）該機器頗為巨大，必須配合工廠之
    空間地形作適當之擺放，當然要經由購買人之指示，但購買人並不因此就變成「
    製造人」。如果自訴人所指控「指示組裝即是製造行為」之論理可以成立，則消
    費者指示冷氣經銷商如何安裝分離式冷氣之馬達及出風口，「消費者」亦應視為
    「製造者」，消費者豈不是要負商品製造人責任？其道理顯而易知，顯見自訴人
    所述不合常理。（三）自訴人指控：被告甲○○提供壁紙卷、已成型鋼板等才能
    生產浪板等語，充其量只能證明被告甲○○有「利用」該機器之事實，不能證明
    被告甲○○有「製造」該機器之犯行。自訴人另指稱：被告丙○○所生產之浪板
    製造機每台都不同云云，但自訴人並未提出任何證據以實其說，亦未證明系爭設
    於苗佳公司內之機器有何不同。（四）綜上所述，被告甲○○既非系爭機器之製
    造者，即與專利法第一百二十五條構成要件不符。
四、此外復查無其他事證足以證明被告甲○○有侵犯自訴人專利之事實，即應為無罪
    之判決。
肆、被告丙○○經合法傳喚而不到庭，爰不待其到庭陳述，逕行判決。
據上論斷，依刑事訴訟法第三百四十三條、第三百零三條第七款、第三百零七條、第
八條、第三百零一條第一項、判決如主文。
中      華      民      國      九十      年      八     月    三十一   日
                                    臺灣雲林地方法院刑事第一庭
                                        審判長法官  康  樹  正
                                              法官  冷  明  珍
                                              法官  葉  明  松
右正本證明與原本無異。
如不服本判決，應於判決送達後十日內向本院提出上訴狀( 應附繕本 )。
                                            書記官  陳  善  永
中      華      民      國      九十      年      八     月    三十一   日


司法院資訊處製作；財團法人民間司法改革基金會備份。
